臺灣高等法院刑事判決　　　　　　　　　　　　九十一年度上重更(一)字第二六號
　　上　訴　人
　　即　被　告　丙○○
　　指定辯護人　本院公設辯護人
右上訴人因毒品危害防制條例案件，不服臺灣板橋地方法院八十八年度重訴字第一九
號，中華民國九十年二月二十六日第一審判決（起訴案號：臺灣板橋地方法院檢察署
八十七年度偵字第二六四五二號、八十八年度偵字第七九０、一三０六一號；移送本
院併辦案號：臺灣板橋地方法院檢察署﹕八十八年度偵字第二六五六號、九十年度偵
字第一六一六八、一六二六五號），提起上訴，判決後，經最高法院發回更審，本院
判決如左：
    主  文
原判決撤銷。
丙○○連續販賣第一級毒品，累犯，處無期徒刑，褫奪公權終身。扣案如附表二編號
１至６「應沒收之扣案物欄」之物，除販賣毒品所得即附表二編號５之現金新台幣
萬元外，均沒收，其中之海洛因及安非他命並銷燬之；販賣毒品所得新台幣拾壹萬元
（其中新台幣萬元已扣案，即附表二編號５之現金新台幣萬元）沒收，如全部或
一部不能沒收，以其財產抵償之。
    事  實
一、丙○○前因犯詐欺罪，經本院臺南分院判處有期徒刑一年確定，於民國八十五年
    八月三十一日執行完畢，仍不知悔改。其基於意圖營利，販賣第一級毒品海洛因
    （以下簡稱海洛因）、第二級毒品安非他命（以下簡稱安非他命）之概括犯意，
    先後於八十七年五月底、同年九月底、八十八年四月中旬，連續三次在高雄火車
    站前，分別以新台幣（下同）十萬元、五萬元、五萬元之代價，向已成年綽號「
    阿正」之男子，販入一公斤、十三兩、五兩之安非他命。另於八十七年五月下旬
    （二十五日前某日）在不詳地點向「阿正」購買數量不詳之海洛因，續於八十八
    年一月二十六日下午在高雄火車站，以五十萬元之代價，向「阿正」購買約九點
    三兩之海洛因。丙○○販入海洛因、安非他命後，先後將安非他命出賣予甲○○
    、乙○○、呂見來（均由檢察官另案處理），或同時出賣海洛因及安非他命予蔡
    秀玉（由檢察官另案處理）以牟利（各次販賣時間、地點、數量、所得財物詳如
    附表一所示），嗣丙○○、如附表二所示之人，先後於附表二所示之時間經警查
    獲，並扣得為供販賣而販入如附表二所示之海洛因、安非他命及扣得丙○○所有
    供販賣毒品所用之物或販賣毒品所得之財物（各次查獲時間、地點、獲案人、查
    獲物詳如附表二所示）。
二、案經臺北縣警察局中和分局移送臺灣板橋地方法院檢察署檢察官偵查起訴及同署
    檢察官移送本院併辦。
    理  由
一、訊據上訴人即被告丙○○否認有販賣海洛因、安非他命之犯行，辯稱：警察亂寫
    的，伊有向綽號「阿正」之男子買二兩安非他命，沒有買五兩，伊自己要吃的，
    還有一次買半兩海洛因，也是伊自己要用的，不是買來要賣的。扣案毒品不是伊
    賣出去的。中和賓館的時候，是伊跟賴寶琴約在那裡，伊去就被抓了，毒品連看
    都沒有看到，不是伊的。中和市○○路七五三號十五樓之三之部分，警察有看到
    ，阿明拿給伊叫伊順便拿給楊明祥（即朱永泰所冒名），東西也不是伊的。土城
    市○○路○段查到的東西，跟阿正買的，要自己吃的。蔡秀玉住處查到的不是伊
    賣給蔡秀玉，是警察叫她咬伊，伊買來是要自己吃，伊帶警察抓蔡秀玉，蔡秀玉
    就亂咬伊。甲○○住處查到之現金三萬元、海洛因、雙獅地球牌包裝紙、分裝袋
    、安非他命等物，那時伊去甲○○那邊，叫他幫伊買一支電話，結果買回來不合
    用，請他跟伊拿去換，他就叫我跟他女朋友到高雄去拿會錢，才幫伊換，伊就跟
    他女朋友去高雄，回來時他女朋友帶毒品上來，伊根本不知道，伊在樓梯口就被
    警察抓到，那些東西都不是伊的云云。
二、被告於本院前審雖辯稱：八十七年五月二十五日在台北縣中和市○○路四十五號
    中和賓館三樓二一０室查獲時之警局筆錄係被刑求逼供云云。惟據製作該筆錄之
    警員丁○○於本院九十一年七月二十九日調查時證稱：「（八十七年偵字第一一
    ０四八號卷第十頁警訊筆錄是否你製作？提示並告以要旨）是。被告當天身上無
    傷，當天我未跟去賓館搜索，凌晨三、四點被告回賓館，我去時看到他就帶他回
    警局做筆錄，我有給被告看筆錄，他有簽名蓋章。」「未見被告被刑求」等語。
    而被告則稱：「（你被刑求是否指八十七年偵字第一一０四八號卷第十頁警訊筆
    錄？提示並告以要旨）：是。我先被分局之警員打再做筆錄，不是丁○○打我，
    筆錄未給我看。」，「我在賓館及警局時都被刑求，他（指丁○○）不在場。」
    ，「（被刑求時有誰知道？）無，只有警察在」云云。由上查證，被告所辯刑求
    一節，尚乏證據可資證明，其此部分辯解，尚非可採。
三、經查：
（一）被告於八十八年九月三日警局偵訊時供稱﹕其於八十七年五月底、同年九月底
      及八十八年四月中旬，在高雄火車站前，分別以十萬元、五萬元、五萬元之代
      價，向已成年不詳姓名綽號「阿正」之男子，販入一公斤、十三兩、五兩之安
      非他命等語（見偵字第二０六六四號卷〈此案卷另有影印卷一份，本件引用者
      均係原件〉第八頁）。嗣於檢察官訊問時亦稱：附表二編號７之安非他命係伊
      以五萬多元之代價購得等語（見同上卷第四十一頁）。被告嗣翻異前詞，係在
      卸責，為不可採。
（二）被告於八十八年一月二十七日警局偵訊時供稱﹕於附表二編號５所示時地查獲
      由甲○○持有之海洛因十三包、雙獅地球牌包裝紙一個及分裝袋十二個，均係
      被告所有，其中之海洛因，係準備販賣予他人，係被告於八十八年一月二十六
      日下午，前往高雄火車站，以五十萬元之代價，向「阿正」購買約九點三兩之
      海洛因等語（見偵字第三０００卷〈因該卷影本有二份，此係指標有Ｂ字樣之
      卷，下同〉第八頁、第九頁）。被告嗣翻異前詞，辯稱買來是要自己施用云云
      ，係在卸責，為不可採。
（三）被告於八十八年二月八日警局偵訊時及同年一月二十七日檢察官訊問時供稱﹕
      曾販賣安非他命予乙○○二次，每次十八公克，一次七千元，一次八千元，販
      賣安非他命予林聖惠二次，販賣給以上二人之時間在八十八年初，地點是在台
      北縣中和市等語（見偵字第三０００號卷第十頁正、背面、二十頁正面、偵字
      第三四九四卷第三十頁背面）。且其於八十八年二月八日在警局供稱：有販賣
      安非他命予乙○○二次，一次七千元，一次八千元，並非三次（見偵字第三四
      九四卷第三十頁背面），較之其於八十八年一月二十七日於警局所供每次均十
      八公克，一萬五千元，與乙○○所述（詳後四、（三）所載）較為相符，為可
      採信。被告嗣翻異前供，否認此部分犯行，係在卸責，為不可採。
（四）被告於八十八年一月二十三日警局偵訊時供稱﹕蔡秀玉獲案時所扣得如附表二
      編號４之毒品來源係被告所提供，被告獲案時所扣得附表二編號３之安非他命
      ，均係被告所有，海洛因是自己要施用，剩餘者再轉賣予他人，扣案之分裝袋
      十二個，是要分裝販賣用的等語（見偵字第二六五六號影印卷第十四頁背面）
      。被告嗣翻異前詞，係在卸責，為不可採。至於被告另供稱伊以每兩二萬七千
      元之代價販入安非他命後，並以相同價格轉售予不特定人，總計販賣何人，共
      幾次，已忘記了等語（見偵字第二六五六號影印卷第十四頁正面），此部分因
      只有被告之供述，尚乏佐證，且被告事後否認之，被告此部分供述，尚難作為
      其有罪認定之唯一證據，附此敘明。
（五）被告於八十八年二月八日警局偵訊時供稱﹕附表二編號５所示在被告身上查獲
      之現金三萬元，係被告販賣海洛因及安非他命所得等語（見偵字第三四九四影
      印卷第二十九頁背面）。被告嗣翻異前詞，係在卸責，為不可採。
（六）關於租住中和賓館及在賓館內查獲之安非他命、海洛因部分﹕被告與賴寶琴係
      男女朋友關係，中和賓館之住宿登記簿上登記被告姓名，租住五天左右，警方
      查獲之帳單，係被告記載書寫，其上記載查扣物之存放放置，如「甜」是代表
      安非他命（見偵字第一一０四八卷第十一頁背面、第十二頁、偵一二五０八卷
      第二二頁背面、二三頁正面）；其後於檢察官訊問時亦供稱﹕被告與賴寶琴原
      住賓館之二一三室，於五月二十四、二十五日搬到二一０室（偵一一０四八卷
      第三三頁）；又稱﹕旅客登記簿上若有登記，就是被告所租（見偵一二五０八
  卷第五一頁背面）。
（七）被告使用之電話為0000000000、0000000000，買主係以
      上開電話與被告聯絡（偵二六五六卷第十四頁背面）。另外，0000000
      0及0000000000號電話，亦係被告所使用（見偵一九四四卷第五頁
      背面）。
（八）有關呂見來部分﹕與曾貴霙係要好之朋友，係經由曾貴霙介紹，見過呂見來一
      次面（見偵二０六六四卷第九頁、本院上重訴卷二第一三九頁）。
（九）附表二編號２所示之時地，在被告身上查獲如編號２所示之海洛因及安非他命
      係其持有（被告供稱係「阿明」所有，託伊送去云云），但先前在朱永泰（冒
      名楊明祥，檢察官另案處理）住處之手提袋內扣得之海洛因、安非他命等物，
      則非被告持有（見偵二六四五二號卷第十一頁、第二十七頁）。朱永泰於警局
      雖稱係被告所有，惟被告否認之，而朱永泰於偵查中即稱：不是被告所有等語
      （見偵二六四五二號卷第十四頁、第二十八頁），該部分尚難認係被告所有。
      附表二編號７之安非他命係被告所有（偵二０六六四卷第七頁背面）。
四、就同案被告或證人供證方面，經查：
  （一）賴寶琴部分﹕附表二編號１所示扣案物品係被告所有，已與被告同居中和賓
        館多日，被告係租賓館作為販賣毒品之據點，被告多次販賣毒品及麻藥予不
        特定人（偵一一０四八卷第十四背面、第十五頁）。賴寶琴嗣翻異前供，供
        稱：伊沒有這樣說是警察自己寫的云云（見偵一二五０八卷第四七、四八頁
        、原審卷三第三一、三二頁、本院上重訴卷一第七七、八十頁），係事後迴
        護被告之詞，為不可採。
  （二）甲○○部分﹕附表二編號５獲案當天在其上衣口袋及所攜帶之塑膠袋（扣押
        物品清單載為紙袋）內所查獲之安非他命十三包及海洛因五包均係被告所有
        ，其曾於附表一編號１、２之時、地，兩度向被告購買安非他命（見偵三０
        ００影印卷第四頁、本院上重訴字卷二第二九、三十、九八、一００頁）。
        又稱﹕獲案當天以二萬五千元之代價，向被告購買一兩安非他命，被告給四
        十餘公克等語（見本院上重訴字卷二第三十頁）。足見附表二編號５之四一
        點一四公克之安非他命係被告販賣予林聖惠。
  （三）乙○○部分（其後已於八十八年八月四日死亡─見偵三０００影印卷第三六
        頁相驗屍體證明書）﹕曾於附表一編號３、４所示時、地，向被告購買安非
  他命二次（見偵三０００影印卷第十二頁背面）。被告於八十八年二月八日
        警局偵訊時販賣安非他命予乙○○二次，一次七千元，一次八千元之安非他
        命，就其中二次之主要情節大致相符，就販賣安非他命二次之數量、價格（
        乙○○稱每次八千元或一萬元）其細節雖有不同，而乙○○業已死亡（見臺
        灣板橋地方法院檢察署八十八字第二五一號相驗屍體證明書在卷可稽（見偵
        三０００影印卷第三十六頁），亦無法再予訊明。惟被告於八十八年二月八
        日在警局就出賣安非他命予乙○○所述細節較詳，且較明確，以被告所述為
        可採。被告其後否認此部分犯行，係在卸責，顯非可採。至於乙○○另供稱
        ：八十七年十二月二十日，在台北縣中和市○○路捷運站牌外，向被告購買
        安非他命十餘公克一節，此部分為被告所否認，尚乏佐證，尚難以乙○○之
        供述，即認被告有此部分犯行，附此敘明。
  （四）蔡秀玉部分﹕附表二編號４時、地經警查獲其所持有之海洛因及安非他命，
        均係其於八十八年一月二十日晚上八時許，在台北縣土城市向被告購得，以
        一萬五千元購得安非他命約九公克，以一萬五千元購得海洛因約三公克，其
        均先以0000000000電話與被告聯絡，言明毒品種類、金額多少，
        由其先將錢拿到被告指定之地點給被告，其後再依被告之通知至指定地點取
        貨等語（見偵二六五六卷第十頁、十二頁背面警訊筆錄）；於檢察官訊問時
        亦稱﹕警訊所言實在，曾多次向被告購買安非他命，0000000000
        是其打給被告之聯絡電話（見偵二六五六卷第五四頁）。蔡秀玉嗣否認向被
        告購買毒品，意在迴護被告，其後相異之供述，尚非可採。而被告辯稱：伊
        帶警察抓蔡秀玉，蔡秀玉就亂咬伊云云，係事後規避刑責之詞，顯非可採。
        關於證人蔡秀玉部分，待證事實已明，被告聲請再行傳其作證，本院認無必
        要，附此敘明。
  （五）呂見來部分﹕於附表一編號６、７之時、地，透過與被告同居之「小曾」即
        曾貴霙，先後向被告購得安非他命等語（見偵字第二０六六四號卷第十一頁
        、本院上重訴字卷二第一二二至一二七頁）。
  （六）曾貴霙部分﹕自承係「小曾」，與呂見來是朋友，雖曾否認呂見來所言，惟
        其後坦承呂見來所述向被告購買安非他命之過程均實在等語（見本院上重訴
        字卷二第九五、九六、一五０頁）。
  （七）證人即中和賓館現場負責人詹坤松部分﹕旅客登記簿係向客人索取證件做成
        ，有登記表示有租住，租金先付，且係每天付，若連續租住，依規定要連續
        登記，但有時疏忽可能沒有登記，印象中被告不太有連續租住情形，若是有
        住，一定登記等語（見本院上重訴字卷一第五三、五四頁）。
五、相關書證及物證方面，有﹕
  （一）中和賓館旅客登記簿﹕記載被告於八十七年五月二十五日獲案當日登記租住
        於該賓館（見偵一二五０八卷第五九頁）。
  （二）附表二編號１、所示之海洛因、安非他命、電子秤、分裝袋及帳單一紙﹕均
        係在被告租住之賓館內查獲，其中帳冊一紙記載「甜、廁所天花板上」、「
        磅、在信箱裏」。被告坦承係其所書寫，並稱「甜」係指安非他命等語。對
        照警方確在廁所內查獲安非他命及海洛因之事實（見偵一一０四八卷第九頁
        現場紀錄），可知係供犯罪所用之物。而前述海洛因、安非他命數量眾多，
        藏置於廁所之音箱內，且有分裝袋、電子秤可查，對照與被告同居之賴寶琴
        供承被告係販賣毒品予不特定人，則查獲之海洛因、安非他命係被告意圖營
        利，為供出售而販入，但尚未賣出之物。
  （三）附表二編號２之扣押物﹕被告坦承海洛因及安非他命均係在其身上查獲（見
        偵二六四五二頁卷第九頁臨檢現場紀錄及第十一頁筆錄）。
  （四）附表二編號３、４之扣押物﹕被告坦承編號３部分係其所有；編號４部分係
        被告出賣予蔡秀玉之毒品，亦經蔡秀玉供承在卷（見偵二六五六卷第五頁背
        面至第八頁之臨檢紀錄）。其中調裝器係剩裝海洛因、安非他命所用，留有
        海洛因及安非他命殘渣之事實，更經鑑定在卷（詳附表二編號３之說明）；
        另分裝袋有十二個，在被告車上查獲之海洛因亦達十七點七二公克，應均係
        供犯罪所用之物。
  （五）附表二編號５之扣押物﹕現金三萬元，被告於警局坦承係販賣海洛因及安非
        他命所得（被告嗣否認之，係圖卸責，為不可採）；海洛因十三包、雙獅地
        球牌包裝紙一個及分裝袋十二個，被告自承係其所有，其中之海洛因，係準
        備販賣予他人等語。足見包裝紙及分裝袋係供犯罪所用之物。其餘四一點一
        四公克之安非他命係被告販賣予甲○○者，亦係供犯罪所用之物。
  （六）附表二編號６之安非他命﹕乙○○供承係購自被告，自係供被告犯罪所用之
        物。
  （七）附表二編號７之扣押物﹕係在被告之車上查獲，被告坦承係其所有，且安非
        他命高達一百八十餘公克，應係被告意圖出賣圖利而販入但尚未賣出之物。
  （八）扣案物品之各項檢驗或鑑定通知書﹕詳附表二所示，足證被告所販賣者確為
        海洛因及安非他命。
六、被告雖辯以：附表二編號１在中和賓館查獲之物品均非其所有，其於案發時因案
    通緝，不可能租住賓館，其係因前往賓館探訪賴寶琴始被查獲，並未吸食或販賣
    任何毒品。至於在其身上查獲之二十一萬九千元，係其與妻擬開設美容院之資金
    。另外，在其身上查獲之帳單，係記載其裝潢工作有關之事項，與本案無關。況
    該次獲案後，曾遭警刑求；而賴寶琴前後所述不一，供詞亦不可採。附表二編號
    ２之海洛因及安非他命係綽號「阿明」之男子在朱永泰住處之樓下託被告轉交給
    朱永泰，其餘一萬五千元現金，係被告向林姓工頭借得。扣案之毒品係其向「阿
    正」購買，欲供己施用，其未曾販賣安非他命予甲○○、乙○○、蔡秀玉或呂見
    來等人云云。惟查：
（一）被告於中和賓館被查獲後之該次警訊筆錄，除坦承租住在中和賓館外，矢口否
      認任何吸食或販賣毒品之犯行，亦否認在賓館扣得之物品係其所有，此觀該次
      警訊筆錄即明（見偵一一０四八卷第十至十三頁）。其後於檢察官訊問時仍承
      認租住於中和賓館，且續否認販賣毒品（見偵一一０四八卷第三三頁），亦未
      指稱遭警刑求，亦即被告否認有販賣毒品之犯行，所謂警察刑求云云，為不可
      採，已詳如前述；且被告及其同居人賴寶琴於警訊及偵查中均供承被告租住於
      中和賓館，與賓館之旅客登記簿記載相符，縱認被告於租住賓館時明知已遭通
      緝，或賴寶琴於其後翻異前詞，迴護被告，仍無礙於被告租住於賓館及扣案物
      係被告所有之事實之認定。次查，冒名楊明祥應訊之朱永泰於偵查、原審均指
      被告即係「阿明」，則被告以其受「阿明」之託，擬將海洛因及安非他命轉交
      給朱永泰云云，已非可採。況該案係因朱永泰在附表二編號２之住處經警查獲
      海洛因、安非他命、磅秤、分裝袋等物，並供承係被告所有後，朱永泰應警察
      之要求呼叫被告前往，因而查獲被告之事實，已經朱永泰供述明確，與查獲本
      案之警員郭智清所述相符（見原審卷二第三０、三一頁）；再者，查獲之海洛
      因、安非他命並非少數，而毒品之交易理應儘量隱密，若「阿明」已到達朱永
      泰樓下，大可上樓逕將毒品交付朱永泰，何須委託被告轉交？被告獲案之時係
      在凌晨三時許，其竟能巧遇「阿明」？被告所辯係受「阿明」之託，擬將安非
      他命交付朱永泰云云，即不可採。至於朱永泰（冒名楊明祥）於警訊時雖指另
      在其住處查獲之海洛因、安非他命、磅秤、分裝袋、注射針筒及美娜水等物均
      係丙○○所有，因丙○○提供海洛因供其注射，其乃將房屋借予丙○○寄放物
      品等語（見偵二六四五二卷第十四、二六頁背面）。然其後於偵查、原審中之
      供述，則多有出入，如於檢察官訊問時稱﹕海洛因是「阿明」（按即被告）給
      的，針筒、美娜水是其本人所有，其他東西是被告借其處所磅秤、分裝（同偵
      二六四五二卷第二六頁背背面、二七頁正面）；又稱﹕曾與被告一同在我住處
      施打海洛因，因被告住我那邊，所以沒有向我收錢，查獲東西不是我的，我也
      沒有叫被告拿給我（同偵二六四五二卷第五八頁）；嗣於審判中稱﹕二十六點
      五公克的安非他命是其以二萬五千元之代價，在案發前向被告購買，錢已給了
      ，但安非他命仍放在被告之袋子內，因被告臨時接獲電話急著外出，其餘東西
      均是被告所有等語（見原審卷一第五三、五四、一０五、一二九頁、原審卷二
      第十八頁背面、第十九頁）；又稱﹕海洛因、針筒、美娜水是其本人所有供己
      施用，安非他命是向被告買的，其餘電子秤、分裝袋均是被告所有等語（見本
      院上重訴卷一第一二二至一二四頁）；並稱被告「偶而會去住」、「他（被告
      ）常常去（住）」，但房間內沒有被告的東西云云（見本院上重訴字卷一第一
      二一頁）。可知朱永泰就安非他命、海洛因、針筒、美娜水是係何人所有，前
      後所述不一。朱永泰雖稱安非他命係向被告購買，但被告尚未交付云云。然購
      買金額達二萬六千元且已交付，如果屬實，則安非他命卻猶放在被告手提袋內
      ，實不合常情；且海洛因、針筒、美娜水既是朱永泰所有，理應另行存放，何
      以均與電子秤、分裝袋同放一手提袋內同時被警查獲？不僅如此，依朱永泰所
      述，二萬六千元已交付被告，而朱永泰及被告先後被查獲時間約僅三小時（見
      偵二六四五二號卷第一頁移送書），但被告獲案時僅被查獲隨身攜帶現金一萬
      五千元。時在深夜，何以被告竟在三小時內即已花費一萬餘元？綜上所述，朱
      永泰所述瑕疵實多，其為減輕或脫免被訴之罪嫌（朱永泰與被告同案被起訴，
      嗣經原審法院判決無罪確定─見原審卷二第八九至九七頁判決書），而供指毒
      品來源係被告，極有可能，因之，在被告身上查獲之如附表二編號２之毒品，
      固為被告所有，但在朱永泰住處查獲之手提袋內之海洛因、安非他命等物品既
      無其他補強證據證明係被告所有，亦無其他證據證明被告販賣安非他命予朱永
      泰，自不得僅依朱永泰有瑕疵之供述，逕為認定。
（二）被告於獲案後採得之尿液，經送檢驗結果，雖多有安非他命或嗎啡之陽性反應
      （見偵一一０四八卷第六十頁、偵二六五六影印卷第六六、六九頁、偵八三０
      一影印卷第三頁背面、第十三頁、偵二六四五二卷第三九頁、偵三四九四影印
      卷第六、一０三頁），而可認被告確有施用安非他命或海洛因之事實，然被告
      不僅已於警訊或偵查中坦承販賣海洛因及安非他命，觀諸附表二所示被告獲案
      時查獲之毒品數量，常有有多達數百公克者，對照另有分裝袋、磅秤等物同時
      被查獲之事實，顯見該等毒品非供被告施用；況甲○○、呂見來於本院前審訊
      問時仍堅指向被告購買安非他命，已如前述，被告辯稱未販賣，僅供己施用云
      云，自不可採。至於蔡秀玉、邱英哲於本院前審訊問時雖翻異前供，改稱未向
      被告購買安非他命或海洛因，蔡秀玉並稱﹕其係向被告聯絡調安非他命及海洛
      因，但未調到，警訊時所指向被告購買毒品，係應警察之要求，實則，其獲案
      時被查扣之海洛因及安非他命係向綽號「大象」者拿的云云。然蔡秀玉於檢察
      官訊問時明確供稱﹕警訊所言實在，並稱曾多次向被告購買安非他命，已如前
      述，所辯係應警察之要求云云，顯不可採。其次，本院前審質疑其於檢察官訊
      問時已供承向被告購買安非他命多次時，竟回稱﹕「忘記了」（見本院上重訴
      字卷二第三二頁），再者，綽號「大象」之甲○○否認販賣毒品予蔡秀玉，已
      經甲○○於本院前審訊問時供述明確（見本院上重訴字卷二第二七之一、二八
      頁），至此蔡秀玉竟再改稱﹕其所指之「大象」並非甲○○云云（見同上卷第
      三三頁）。綜上所述，可見蔡秀玉所述其向被告聯絡調安非他命及海洛因，但
      未調到云云，係避重就輕及事後迴護之詞，不可採信。
（三）甲○○於警訊時雖稱﹕附表二編號５所示各物品中，除在其身上查獲之三萬四
      千元、吸食器、玻璃球各一個及在手提包內查獲之中型分裝袋十六個、小型分
      裝袋二十七個、電子磅秤、電子計算機、玻璃球吸管、打火機三個、酒精燈壹
      個、酒精液二瓶係其所有外，餘均係被告所有等語；又稱﹕其自八十八年一月
      十八日起開始幫被告販賣安非他命，販賣對象如查扣帳本所載云云（見偵三０
      ００影印卷第五頁）。然被告僅坦承在塑膠袋內之海洛因十三包、雙獅地球牌
      包裝紙一個及分裝袋十二個係其所有（見偵三０００影印卷第八頁）。且甲○○其後於本院前審訊問時竟稱﹕手提包內之物品均係被告所有（見本院上重訴
      卷二第九八頁），前後供述不一；又手提包及塑膠袋既均由甲○○持有，且無
      其他證據證明係被告所有，自應認被告坦承之海洛因十三包、雙獅地球牌包裝
      紙一個及分裝袋十二個以外之物，非屬被告所有。又甲○○所記載之扣案之帳
      簿，雖確記載若干克、若干pcs，某人應付若干元，或尚欠若干元等疑似買賣
      交易毒品之記載（見偵三四九四影印卷第三三至五九頁）。然甲○○於警訊時
      稱﹕係自八十八年一月十八日開始幫被告販賣；於本院前審訊問時亦稱﹕於八
      十八年一間始認識被告（見本院上重訴卷二第九七頁）。然帳簿內多有十月、
      十一月、十二月及一月份之記載，亦即帳簿上之記載若確係有關毒品之販賣，
      至少在十二月以前者，與被告無關。再者，甲○○於警訊後之偵查、原審中，
      均否認替被告販賣毒品，並稱係向被告購買安非他命，此與被告之前述自白相
      符。此外，有關甲○○替被告販賣安非他命之時間、對象、數量等均付闕如，
      實不能僅以甲○○之供述，即認定其幫被告販賣安非他命予不特定之人。基於
      同一之理由，在中和賓館查獲被告持有之其餘三紙帳單，雖有阿山，五月二十
      三日，清算尚欠若干元，加10克未清、數字加減計算式、入５又８克及粗、細
      等字樣之記載（見偵一一０四八卷第十八頁）。就此，被告辯稱係與其從事之
      裝潢工作有關之記載等語，且查無具體之交易對象、時間、金額、數量，亦即
      並無積極證據證明確與販賣毒品有關，尚不能遽認為係供被告販賣海洛因或安
      非他命所用，併此敘明。
七、綜上所述，被告前揭販賣海洛因、安非他命犯行之事證明確，其事後翻異前供及
    其所辯，均係圖卸刑責，其後所述為不可採，被告犯行洵堪認定。
八、按販賣毒品罪，係行為人明知其為毒品，意圖營利，而將毒品購入或賣出，有一
    於此，不必二者兼備，其犯罪即屬完成，此與意圖販賣而持有毒品罪，係指行為
    人以意圖販賣營利以外之原因而持有毒品，其後始起意營利販賣者（例如因為他
    人之贈與或寄藏而持有，嗣後始起意為販賣者而言），並不相同。因此，所謂販
    賣毒品者，並不以販入之後，復行賣出為必要條件，只要以營利為目的，將毒品
    購入或賣出，有一於此，其犯出之行為，皆屬販賣行為之一部分。再者，販賣海
    洛因、安非他命等毒品之行為，無一定之公定價格（屬於市場變動性所生之浮動
    價格），一般亦非公然交易，無論係瓶裝或紙包抑或其他方式之包裝，均可以為
    任意分裝增減其重量或份量，且每次買賣之價格亦各有差異，隨供需雙方之資力
    或關係之深淺或需求之數量、貨源之充裕與否、販賣者對於資金之需求如何即殷
    切與否以及各階段政府查緝之態度，進而為各種之風險評估，而有各種不同之標
    準，並非一成不變。販賣者從各種『價差』或係『量差』中謀取利潤方式，或有
    差異，然其所圖利益之非法販賣行為目的，則屬相同，並無二致。本案被告丙○○雖矢口否認販賣第一級、第二級毒品之行為，就中和賓館查獲之海洛因及販賣
    安非他命部分，亦尚無證據證明其已有對外販售之具體行為，然被告所販入之毒
    品數量甚鉅，與一般施用者之用量，要屬懸殊，被告當係為意圖營利（賺取價差
 、量差）而販入，並伺機出售；被告其後販賣毒品予甲○○等人，則事證明確。
    查海洛因、安非他命分別屬於毒品危害防制條例第二條第二項第一款、第二款規
    定之第一級毒品及第二級毒品。被告基於意圖營利販賣，核其所為各係犯毒品危
    害防制條例第四條第一項、第二項之販賣第一級毒品、販賣第二級毒品罪。毒品
    危害防制條例係於八十七年五月二十日公布施行，同年月二十二日生效，被告八
    十七年五月下旬（二十五日前某日）販入海洛因，無論係在五月二十二日之前或
    之後，惟其連續行為已在該條例施行之後，尚不生新舊法比較之問題，附予敘明
    。公訴意旨認係犯同法第五條第一項之意圖販賣而持有第一級、第二級毒品罪，
    尚有未洽，惟因起訴之基本社會事實相同，爰依法變更起訴法條。至於被告自販
    入後，其後繼續性之持有，屬於行為之繼續，其販賣毒品前後之持有毒品行為，
    即應為販賣之高度行為所吸收，均不另論罪。被告販賣安非他命予甲○○、乙○○、呂見來、蔡秀玉，販賣海洛因予蔡秀玉部分，雖均未經公訴人起訴，然因此
    部分之事實，與已起訴之持有毒品部分，有實質上一罪之關係，為起訴效力所及
    ，本院自得併予審判。被告連續販賣海洛因、安非他命，各有多次犯行，各時間
    緊接，各屬犯罪構成要件相同，顯各係基於概括犯意為之，各應依連續犯論以一
    罪。被告同一行為販賣海洛因及安非他命予蔡秀玉，係一行為觸犯二罪名，應從
    較重之販賣第一級毒品罪處斷。被告前有如事實欄一所示之犯罪、科刑及執行情
    形，有臺灣高等法院檢察署刑案紀錄簡覆表附卷可按，其於有期徒刑執行完畢，
    五年內，再犯有期徒刑以上之本案之罪，為累犯，除法定刑為死刑、無期徒刑部
    分依法不得加重外，併依法加重其刑。
九、原審對被告據以論罪科刑，雖非無見。惟查原判決未及審酌如附表一所示被告販
    賣安非他命、販賣海洛因之犯罪事實；又販賣第一級、第二級毒品者，其供犯罪
    所用之物，應依毒品危害防制條例第十九條第一項規定沒收之，此係採義務沒收
    之規定，與刑法第三十八條之採職權沒收之規定者不同。原判決以分裝袋、電子
    秤等物，係供被告犯罪所用之物，卻依刑法第三十八條第一項第二款之規定沒收
    ，亦有未洽。被告上訴否認犯罪，雖無理由，惟原判決既有未洽，自應由本院予
    以撤銷改判。爰審酌被告之素行欠佳、一次購入多量之毒品，長時間販賣用以營
    利之動機、所用手段、方式雖非重大，然為牟取暴利而販入毒品，嚴重戕害人之
    身心健康，危害社會非輕，販賣安非他命、海洛因之情形、犯罪後之態度等一切
    情狀，量處如主文第二項所示之刑，並宣告褫奪公權終身。扣案如附表二「應沒
    收之扣案物」欄所示之海洛因、安非他命，除附表二編號７之安非他命已經另案
    沒收銷燬已不存在（見偵一六一六八卷第四八頁判決書、第五三頁檢察官扣押物
    品處分命令），不再為沒收銷燬之諭知外，均係查獲之毒品，應依毒品危害防制
    條例第十八條第一項前段規定，宣告沒收銷燬之。其餘扣案之分裝袋、電子秤、
    調裝器、帳單一張（即記載「甜、廁所天花板上」、「磅、在信箱裏」者）均係
    被告所有，據被告於警局供明，且係供犯販賣毒品罪所用之物。附表一被告販賣
    毒品所得十一萬元，亦應依同條例第十九條第一項宣告沒收（其中現金三萬元已
    扣案，詳附表二編號５），如全部或一部不能沒收，應以被告之財產抵償之。其
    餘附表二所列「不應沒收之扣案物」欄所示之物，無證據證明與本案有關，不能
    沒收，應併敘明。
九、移送併辦意旨（臺灣板橋地方法院檢察署八十八年度偵字第二六五六號）另以：
    被告於八十八初在台北縣中和市賣不詳數量，價格不詳之安非他命予邱英哲；被
    告於八十七年十二月二十日台北縣中和市○○路捷運站牌外，賣安非他命十餘公
    克予乙○○，因認被告涉犯毒品危害防制條例第四條第二項之販賣第二級毒品罪
    嫌。因與起訴部分有連續犯裁判上一罪之關係而移送併辦。惟訊之被告否認此部
    分犯行，關於被告涉嫌賣安非他命予邱英哲部分，僅據邱英哲於檢察官訊問時供
    稱﹕八十七年初曾向被告購買安非他命（見偵三０００影印卷第二十頁背面）。
    被告於警局雖曾供稱於八十八年初，在台北縣中和市販賣安非他命予邱英哲一次
    云云。惟其後則堅決否認之，被告與邱英哲就買賣安非他命之數量、價格並未供
    明，如確有該次買賣行為，何以未能供明其交易之數量、價格，被告是否有該次
    販賣安非他命之犯行顯有疑義，尚難以被告及邱英哲有瑕疵之供述，即據以認定
    被告有此部分犯行。至於乙○○另供稱：八十七年十二月二十日左右，在台北縣
    中和市○○路捷運站牌外，向被告購買安非他命十餘公克一節（見偵三０００影
    印卷第十二頁背面），此部分為被告所否認，因乏任何佐證，尚難以乙○○之供
    述為唯一證據，即認定被告有此販賣安非他命犯行，尚難認被告有上述部分之犯
    行，而無從併辦，附此敘明。
據上論斷，應依刑事訴訟法第三百六十九條第一項前段、第三百六十四條、第二百九
十九第一項前段、第三百條，毒品危害防制條例第四條第一項、第二項、第十八條第
一項前段、第十九條第一項，刑法第十一條、第五十六條、第五十五條、第四十七條
、第三十七條第一項，判決如主文。
本案經檢察官施慶堂到庭執行職務。
中      華      民      國    九十一    年      十      月    二十二    日
                            臺灣高等法院刑事第三庭
                                審判長法  官  張  連  財
                                      法  官  張  傳  栗
                                      法  官  李  英  勇
右正本證明與原本無異。
如不服本判決應於收受送達後十日內向本院提出上訴書狀，其未敘述上訴之理由者並
得於提起上訴後十日內向本院補提理由書（均須按他造當事人之人數附繕本）。
                                      書記官  陳  玲  憶
中      華      民      國    九十一    年      十      月     二十八   日
附錄：本案論罪科刑法條全文
毒品危害防制條例第四條第一項、第二項
製造、運輸、販賣第一級毒品者，處死刑或無期徒刑；處無期徒刑者，得併科新臺幣
一千萬元以下罰金。
製造、運輸、販賣第二級毒品者，處無期徒刑或七年以上有期徒刑，得併科新臺幣七
百萬元以下罰金。
附表一：
┌──┬────┬────┬───────┬─────────┬─────────┐
│編號│販賣對象│販賣時間│販  賣  地  點│販賣數量或行為形態│所得財物（新台幣）│
├──┼────┼────┼───────┼─────────┼─────────┤
│ １ │ 甲○○ │1.中旬│台北縣三重市正│安非他命一兩      │二萬七千元        │
│    │        │        │義北路        │                  │                  │
├──┼────┼────┼───────┼─────────┼─────────┤
│ ２ │ 甲○○ │1.  │台北縣土城市中│安非他命四十餘公克│二萬五千元        │
│    │        │        │華路一段二０三│                  │                  │
│    │        │        │巷三號前      │                  │                  │
├──┼────┼────┼───────┼─────────┼─────────┤
│ ３ │ 乙○○ │1.5.  │台北市○○○街│安非他命一包      │七千元            │
│    │        │(21:00) │廣東賓館外    │                  │                  │
├──┼────┼────┼───────┼─────────┼─────────┤
│ ４ │ 乙○○ │1.  │台北市○○路旁│安非他命一包      │八千元            │
│    │        │(20:00) │              │                  │                  │
│    │        │        │              │                  │                  │
├──┼────┼────┼───────┼─────────┼─────────┤
│ ５ │ 蔡秀玉 │1.  │台北縣土城市  │一次向丙○○購得海│三萬元            │
│    │        │(20:00) │              │洛因、安非他命各約│                  │
│    │        │        │              │三公克、九公克，價│                  │
│    │        │        │              │錢均為一萬五千元。│                  │
├──┼────┼────┼───────┼─────────┼─────────┤
│ ６ │ 呂見來 │7.2.  │台北縣永和市永│向丙○○購買約不到│三千元            │
│    │        │(19:00) │和路一段樂華戲│一公克之安非他命。│                  │
│    │        │        │院旁          │                  │                  │
├──┼────┼────┼───────┼─────────┼─────────┤
│ ７ │ 呂見來 │7.  │台北縣中和市安│在上址曾貴霙住處，│一萬元            │
│    │        │(14:00) │平路八三號五樓│向丙○○購得安非他│                  │
│    │        │        │之二          │命約三公克。      │                  │
│    │        │        │              │                  │                  │
└──┴────┴────┴───────┴─────────┴─────────┘
附表二：
┌──┬────┬───────┬───┬─────────────┬────────┐
│編號│查獲時間│查  獲  地  點│獲案人│應  沒  收  之  扣  案  物│不應沒收之扣案物│
├──┼────┼───────┼───┼─────────────┼────────┤
│ １ │5.  │台北縣中和市安│賴寶琴│1.海洛因三大包、五小包，合│1.斜口吸管二支  │
│    │(22:25) │樂路四五號中和│丙○○│  計淨重二二一．五五公克（│2.吸食器一組    │
│    │        │賓館三樓二一０│      │  包裝重五．三五公克），鑑│3.音箱一個      │
│    │        │室            │      │  定通知書詳八十七年偵字第│4.現金二十一萬九│
│    │        │              │      │  一一０四八卷第五五頁。  │  千五百元      │
│    │        │              │      │2.安非他命一大包、六小包，│                │
│    │        │              │      │  合計淨重六三．七八公克（│                │
│    │        │              │      │  包裝重三．八五公克），檢│                │
│    │        │              │      │  驗通知書詳本院上重訴卷(三)│                │
│    │        │              │      │  第四二頁。              │                │
│    │        │              │      │3.電子秤乙個              │             │
│    │        │              │      │4.分裝袋十五個            │                │
│    │        │              │      │5.帳單一張（即同右偵卷第十│                │
│    │        │              │      │  八頁，記載「甜  廁所天花│                │
│    │        │              │      │  板上」、「磅在信箱裡」之│                │
│    │        │              │      │  帳單）。                │                │
├──┼────┼───────┼───┼─────────────┼────────┤
│ ２ │11.  │台北縣中和市中│丙○○│1.海洛因淨重一．四八公克（│現金一萬五千元  │
│    │(03:10) │正路七五三號十│      │  包裝重０．三三公克），鑑│                │
│    │        │五樓之三      │      │  定通知書，詳八十七偵二六│                │
│    │        │              │      │  四五二卷第六四頁。      │                │
│    │        │              │      │2.安非他命淨重一四．七九公│                │
│    │        │              │      │  克（包裝重０．四０公克）│                │
│    │        │              │      │  ，檢驗通知書見本院上重訴│                │
│    │        │              │      │  卷(三)第四二頁）。        │                │
├──┼────┼───────┼───┼─────────────┼────────┤
│ ３ │1.  │台北縣土城市中│丙○○│1.海洛因一包淨重一七．七二│                │
│    │(03:00) │華路二段一七四│      │  公克（包裝重０．六一公克│                │
│    │        │號前Ｇ五－七五│      │  ），鑑定通知書，詳八八偵│                │
│    │        │六０號汽車上  │      │  字第二六五六影印卷第七六│                │
│    │        │              │      │  頁。                    │                │
│    │        │              │      │2.含安非他命及海洛因殘渣之│                │
│    │        │              │      │  空盒（調裝器）二個，檢驗│                │
│    │        │              │      │  通知書見本院上重訴卷(三)第│                │
│    │        │              │      │  四二頁。                │                │
│    │        │              │      │3.分裝袋十二個            │                │
├──┼────┼───────┼───┼─────────────┼────────┤
│ ４ │1.  │同右路段一七六│蔡秀玉│1.海洛因一包，淨重二．一二│蔡秀玉所有之電子│
│    │(04:00) │巷一號六樓    │（許燦│  公克（包裝重０．三０公克│磅秤一台、帳冊一│
│    │        │              │坤獲案│  ），鑑定通知書詳八八偵二│本及針筒一支。  │
│    │        │              │後循線│  六五六影印卷七五頁背面。│                │
│    │        │              │查獲）│2.安非他命一包，淨重五．六│                │
│    │        │              │      │  一公克（包裝重０．四八公│                │
│    │        │              │      │  克），檢驗通知書見本院上│                │
│    │        │              │      │  重訴卷(三)第四二頁。      │ │
│    │        │              │      │3.右開海洛因、安非他命係向│                │
│    │        │              │      │  丙○○購得，詳附表一編號│                │
│    │        │              │      │  5.。                    │                │
├──┼────┼───────┼───┼─────────────┼────────┤
│ ５ │1.  │台北縣土城市中│丙○○│1.現金三萬元（在丙○○身上│1.分裝袋十六個（│
│    │(23:40) │華路一段二０三│甲○○│  查獲，係販毒所得）      │  中）、二十七個│
│    │        │巷三號十樓樓梯│      │2.海洛因十三包（原毛重三五│（小）          │
│    │        │間            │      │  二．四公克，因與甲○○持│2.電子磅秤一個  │
│    │        │              │      │  有之海洛因一起鑑定，以致│3.計算機一台    │
│    │        │              │      │  合計淨重三三七．七八公克│4.塑膠製分裝杓十│
│    │        │              │      │  〈包裝重二二．八三公克〉│  一支          │
│    │        │   │      │  ，鑑定通知書見八十八偵三│5.金屬分裝杓一支│
│    │        │              │      │  四九四卷一一八頁，此部分│6.打火機三個    │
│    │        │              │      │  分鑑定之合計淨重、包裝重│7.瓦斯噴燈一個  │
│    │        │              │      │  ，均應扣除甲○○持有之海│8.玻璃球吸食器一│
│    │        │              │      │  洛因，始為此十三包之重量│  支            │
│    │        │              │      │  。）                    │9.酒精燈一個    │
│    │        │              │      │3.雙獅地球牌包裝紙一個。  │10.酒精液二瓶    │
│    │        │              │      │4.分裝袋十二個（以上2.3.4.│11.金屬夾一支    │
│    │        │              │      │  部分係在甲○○所帶之塑│12.三萬四千元    │
│    │        │              │      │  膠袋內紙袋查獲）        │13.吸食器一個    │
│    │        │              │      │5.安非他命二包，淨重四一．│14.玻璃球一個    │
│    │        │              │      │  一四公克（包裝重一．八七│15.分裝杓一支    │
│    │        │              │      │  公克），檢驗通知書（本院│海洛因一包（０│
│    │        │              │      │ 上重訴字卷(三)第十八頁）， │  ．七公克），古│
│    │        │              │      │ 以上安非他命係獲案當日， │  柯鹼二包（八十│
│    │        │              │      │ 丙○○販賣予甲○○者，詳 │  八偵三四九四卷│
│    │        │              │      │ 附表一編號2.。           │  卷第三頁贓證物│
│    │        │              │      │                          │  覽表編號4.5.載│
│    │        │              │      │                          │  為海洛因，惟經│
│    │        │              │      │                          │  鑑定係古柯鹼，│
│    │        │              │      │                          │  鑑定通知書見八│
│    │        │              │      │                          │  十八偵三四九四│
│    │        │              │      │                          │  卷第一一八頁）│
│    │        │              │      │                          │  。            │
├──┼────┼───────┼───┼─────────────┼────────┤
│ ６ │1.  │台北縣土城市金│乙○○│安非他命一包，淨重十三．七│                │
│    │(12:30) │城路三段五四號│      │五公克（包裝重０．六公克）│                │
│    │        │麥當勞店內    │      │，檢驗通知書見本院上重訴卷│                │
│    │        │              │      │(三)第十八頁，以上安非他命係│                │
│    │        │              │      │乙○○向丙○○購得，詳附表│                │
│    │        │              │      │一編號3.4.。              │                │
├──┼────┼───────┼───┼─────────────┼────────┤
│ ７ │9.3.  │台北縣淡水鎮中│丙○○│安非他命九包（含碗裝一個）│變造之身分證、偽│
│    │        │山北路一段、商│      │，總毛重一八五．三０公克，│造之千元紙幣五張│
│    │        │工路口之Ｔ５－│      │總淨重一八０．六八公克，鑑│（以上係在車上查│
│    │        │三八六０號車上│      │後餘重一八０．二公克，鑑驗│獲）、偽造之千元│
│    │        │同右鎮○○街八│      │通知書詳本院上重訴卷(二)第一│紙幣十五張、支票│
│    │        │五巷三三號二樓│      │一七、一一八頁，以上碗裝安│三張（以上係在住│
│    │        │（丙○○住處）│      │非他命在丙○○住處查獲，其│處查獲）。      │
│    │        │              │      │餘安非他命在車上查獲。又以│                │
│    │        │              │      │上九包安非他命均已經另案沒│                │
│    │        │              │      │收銷燬，不再諭知沒收銷燬。│                │
└──┴────┴───────┴───┴─────────────┴────────┘
